臺灣桃園地方法院民事判決
110年度訴字第895號
原      告  盧淑娥  

訴訟代理人  謝岳龍律師
            劉博中律師


被      告  吳嘉淼  
訴訟代理人  陳孟彥律師
被      告  鄧舒樵  
上列當事人間請求拆屋還地事件，於民國111年7月12日辯論終結
，本院判決如下：
    主  文
一、被告吳嘉淼應將坐落於桃園市○○區○○段000000地號土地上、
    如附圖編號Ｃ所示之雨遮加以拆除，且不得在如附圖編號Ｃ所
    示土地上自行或出租他人擺設攤位營業、放置攤架、停放車
    輛、堆放雜物或為其他妨害原告所有權之行為，並應將如附
    圖編號Ｃ所示土地全部騰空遷讓返還原告。
二、被告鄧舒樵應將坐落於桃園市○○區○○段000000地號土地上、
    如附圖編號Ｂ所示之招牌及如附圖編號Ｃ區域標示１至２、３至４
    連線處所示牆面加以拆除，且不得在如附圖編號Ｃ所示土地
    上自行或出租他人擺設攤位營業、放置攤架、停放車輛、堆
    放雜物或為其他妨害原告所有權之行為，並應將該等招牌及
    牆面所占用之土地全部騰空遷讓返還原告。
三、被告吳嘉淼應給付原告新臺幣6,499元，及自民國110年5月1
    9日起至清償日止按週年利率100分之5計算之利息。
四、被告吳嘉淼應自110年5月6日起至返還第一項所示土地之日
    止，按日給付原告新臺幣15元。　　
五、原告其餘之訴駁回。
六、訴訟費用由被告吳嘉淼負擔10分之9、由被告鄧舒樵負擔10
    分之1。
七、本判決第一項、第二項，於原告為各被告分別供擔保新臺幣
    36萬元後，得為假執行，但如各被告以新臺幣107萬8,000元
    為原告預供擔保，得各免為假執行。
八、本判決第三項得假執行，但如被告吳嘉淼為原告預供擔保新
    臺幣6,499元，得免為假執行。
九、原告其餘假執行之聲請駁回。　　　　
　　事實及理由
壹、程序部分：
    按訴狀送達後，原告不得將原訴變更或追加他訴，但請求之
    基礎事實同一者，不在此限；不變更訴訟標的，而補充或更
    正事實上或法律上之陳述者，非為訴之變更或追加，民事訴
    訟法第255條第1項第2款、第256條分別定有明文。經查，原
    告起訴聲明原係請求：㈠被告吳嘉淼應將坐落於桃園市○○區○
    ○○○段000000地號土地（下稱系爭土地）之地上物拆除，並
    將土地騰空返還予原告。㈡被告吳嘉淼應給付原告新臺幣(下
    同)1萬3,000元，及自起訴狀繕本送達翌日起至清償日止按
    年息5％計算之利息；及自民國110年5月6日起至返還前項土
    地之日止，按日給付原告48元。㈢訴訟費用由被告吳嘉淼負
    擔。㈣原告願供擔保，請准宣告假執行（本院卷一第3頁）。
    後原告於110年8月17日言詞辯論期日時，以民事追加訴之聲
    明暨準備二狀追加訴之聲明第一項，另於110年9月9日以民
    事追加被告狀，追加被告鄧舒樵，並再次變更訴之聲明第一
    、二項(本院卷一第433頁)。嗣經本院至現場勘驗，並由桃
    園市中壢地政事務所繪製110年8月20日中地法土字第32000
    號複丈成果圖（下稱附圖，見本院卷一第483頁、本院卷二
    第43頁、第73-3頁，並以修改後之73-3頁複丈成果圖為判決
    附圖)，原告乃以111年4月19日民事變更訴之聲明狀及111年
    5月19日民事辯論意旨狀，將訴之聲明變更為：㈠先位聲明：
    被告吳嘉淼應將系爭土地上如附圖編號Ｂ(面積0.19平方公尺
    )所示招牌及Ｃ(面積14平方公尺)所示雨遮、牆面（即編號1
    、2連線處與編號3、4連線處)加以拆除，並將系爭土地（Ｃ
    部分區域為系爭土地全部）全部騰空遷讓返還原告。㈡被告
    不得在系爭土地上自行或出租他人擺設攤位營業、放置攤架
    、停放車輛、堆放雜物或為其他妨害原告所有權之行為。㈢
    被告吳嘉淼應給付原告1萬3,000元及自起訴狀繕本送達翌日
    起至清償日止，按年息5％計算之利息。㈣被告吳嘉淼應自110
    年5月6日起至返還系爭土地之日止，按日給付原告48元。㈤
    訴訟費用由被告負擔。㈥就上開第1至第3項部分，原告願供
    擔保，請准宣告假執行(本院卷二第17頁)。後於111年7月12
    日本院行言詞辯論期日時，原告再追加訴之聲明第一項就「
    牆面及招牌部分」之備位聲明為：被告鄧舒樵應將坐落於系
    爭土地上如附圖編號Ｂ所示招牌、編號Ｃ上標示１、２連線及３
    、４連線處所示牆面加以拆除，並將招牌及牆面所占用之土
    地全部騰空返還原告(本院卷二第67頁)。經核，原告上開追
    加被告及聲明部分，乃係基於系爭土地遭被告無權占有之同
    一基礎事實，所用證據資料具有同一性，至就請求被告拆除
    之地上物及返還之土地位置、範圍，依據土地複丈成果圖為
    事實上之補充、更正，並非訴之變更或追加，揆諸上開規定
    ，原告上開所為均無不合，應予准許。
貳、實體部分：
一、原告方面：
  ㈠緣原告為系爭土地之所有權人，該土地全部長期遭被告吳嘉
    淼以其所有並坐落於桃園市○○區○○段000地號上之同段7420
    建號房屋(下稱系爭939土地、系爭房屋，該房屋門牌號碼：
    桃園市○○區○○路00號)一、二樓交界處外伸之雨遮、一樓外
    推之牆面、招牌及攤位等地上物無權占用。原告嗣並將系爭
    房屋出租予被告鄧書樵，任由被告鄧舒樵於系爭土地外推之
    牆面上架設招牌，在系爭土地上放置衣物商品販售。又經原
    告寄發存證信函命其限期拆除，被告均置之不理，為此，原
    告自得依民法第767第1項前段、中段等規定，請求被告吳嘉
    淼就如附圖編號Ｂ所示招牌及Ｃ所示之雨遮及牆面(１、２連線
    處及３、４連線處）加以拆除並騰空讓返還系爭土地。又不論
    牆面或招牌，都是附合於被告吳嘉淼所有之系爭房屋牆面上
    ，所以被告吳嘉淼就牆面、招牌即應有拆除的權能，然倘鈞
    院認牆面外推及招牌部分，均為被告鄧舒樵所設置而有拆除
    之權能，則該部分備位聲明請求被告鄧舒樵拆除該招牌及牆
    面，並返還該部分遭占用之土地。另因系爭房屋經被告吳嘉
    淼出租予被告鄧舒樵，被告鄧舒樵並於系爭房屋自行或分租
    訴外人經營服飾店，且於系爭土地擺放攤位、放置車輛、雜
    物，故原告另得請求被告不得在系爭土地上自行或出租他人
    擺設攤位營業、放置攤架、停放車輛、堆放雜物或為其他妨
    害原告所有權之行為。
  ㈡又被告吳嘉淼無權占用系爭土地，自有獲得相當於租金之不
    當得利。再被告吳嘉淼所占用系爭土地之總面積為14平方公
    尺，而系爭土地前係由同地段939-1地號土地分割出來，於1
    09年10月30日辦理訴訟上調解共有物分割登記予原告。原告
    於分割登記取得系爭土地前，亦為系爭939-1地號土地之所
    有權人，權利範圍為20分之1。另系爭939-1地號土地109年
    申報地價為1萬2,640元/平方公尺，107、108年申報地價為1
    萬2,160元/平方公尺，105、106年申報地價為1萬2,480元/
    平方公尺，系爭土地自109年至110年之申報地價則為1萬2,6
    40元/平方公尺。再系爭土地位於中原夜市商圈、鄰近中原
    大學，生活、交通及商業機能良好，故系爭土地相當於租金
    之不當得利計算，應以系爭土地申報總價之10％計算為宜。
    是以，原告即得依系爭土地之所有權及分割前939-1土地應
    有部分比例之權利，請求被告吳嘉淼返還自起訴日起回溯五
    年期間相當於租金之不當得利損害1萬3,000元及自起訴日翌
    起至清償日止，按日計算之不當得利48元（12,640元×14×10
    ％×1/365）。
  ㈢並聲明：如上開變更後訴之聲明。
二、被告則以：　 
  ㈠被告吳嘉淼：
  ⒈訴外人林正宗等28人曾於69年間申請包括系爭房屋在內之建
    物建照，並於同地段939、940、941地號土地上起造建物，
    因而取得當時土地所有權人即溫炤華、盧武雄、盧元妹（原
    告之母親）、盧德晃所出具之土地使用權同意書。後上開建
    物於70年4月20日取得使用執照，而建築之基地於70年7月3
    日經地籍分割，其中系爭939-1、940-2地號即為上開建案建
    築基地留設之道路退縮地。是原告既自承曾為系爭939-1地
    號土地共有人之一，且為訴外人盧元妹之女兒，自應受上開
    使用權同意書之拘束。而被告吳嘉淼當初購買系爭939地號
    土地及其上之系爭房屋時，賣方即已告知系爭房屋前面是退
    縮的道路用地，且於其購買系爭房屋時，就已經有搭蓋石棉
    瓦雨遮(即原告主張應予拆除如附圖編號Ｃ所示之雨遮部分)
    ，該部分亦屬騎樓之範圍，應為原土地使用同意書所涵括範
    圍，自屬合法占用權源。
  ⒉另於系爭土地上所裝設如附圖編號Ｃ上標示為１至２連線、３、４
    連線部分之木板牆壁、如附圖編號Ｂ所示招牌均非被告吳嘉
    淼所設置及佔用，被告吳嘉淼並無拆除之權能。且因系爭土
    地鄰近中原商圈，來往車輛暫時違規停放，乃屬現今社會所
    常見，而晚間僅係擺放人形模特兒或過期衣物，亦非屬長期
    占用系爭土地，遑論原告更已自110年1、2月間擺放紐澤西
    護欄主張其所有權，早已不存在遭他人無權占用之情形。
　⒊縱認被告吳嘉淼確有無權占用系爭土地之情形，然系爭土地
    僅作通道使用，原告並於上擺放紐澤西護欄，阻礙通行，原
    告卻仍主張依土地申報地價之年息10％計算占用之不當得利
    額，顯屬過高。　
　⒋並聲明：原告之訴及假執行之聲請均駁回。訴訟費用由原告
    負擔。如受不利之判決，願供擔保，請准宣告假執行。
  ㈡被告鄧舒樵：　
  ⒈伊確有向被告吳嘉淼承租系爭房屋並經營服飾店，且曾將其
    中部分區域分租他人經營服飾店使用，至系爭房屋外如附圖
    編號Ｃ上所標示１、２連線處、編號３、４連線處之兩側牆壁，
    於左方靠近電線桿部分是伊先前分租給他人時，承租客所加
    裝的，另右方與鄰居相鄰那面的牆壁則是由伊裝設的，裝設
    的目的是因為隔壁鄰居已裝設木板，且上面有鐵釘凸出，怕
    刺傷客人。至裝設在１、２連線處牆壁上如附圖編號Ｂ所示之
    招牌亦係由伊所裝設的。此兩面木板牆壁及所附著之招牌，
    伊均同意拆除，但因無法一併拆除隔壁鄰居所裝設之牆壁，
    故縱使伊拆除於系爭土地上之牆壁，該處仍無法通行，且倘
    若將該等牆壁拆除，卻有人因鄰居所設置牆面上之鐵釘受傷
    ，原告應自行負責。再者，伊之前確有於系爭土地上擺放特
    價商品，但不會影響用路人之通行及安全。
　⒉並聲明：原告之訴及假執行之聲請均駁回。訴訟費用由原告
    負擔。如受不利之判決，願供擔保，請准宣告假執行。
三、不爭執事項：
  ㈠原告原為系爭939-1地號土地之共有人之一，應有部分比例為
    20分之1，該土地前於109年10月29日即經臺灣高等法院以10
    9年度上移調字第548號成立訴訟上調解之分割，並分割出系
    爭土地與其他土地，且由原告取得系爭土地之所有權。另系
    爭土地申報地價，於109年1月起為每平方公尺1萬2,640元，
    而系爭939-1地號土地申報地價，於105年1月起為每平方公
    尺1萬2,480元、於107年1月起每平方公尺1萬2,160元、於10
    9年1月起為每平方公尺1萬2,640元等情，有系爭土地登記第
    一、二類謄本、系爭939-1地號土地異動清冊、地籍異動索
    引、地價資料查詢表、系爭調解筆錄在卷可稽，此可參本院
    卷一第11頁、第29至35頁、第137至263頁及第283頁至第294
    頁
　㈡被告吳嘉淼前於73年5月1日以買賣為原因，而於73年7月4日
    辦理登記成為系爭939土地（權利範圍為10000分之348）及
    其上同段742建號之系爭房屋（權利範圍全部）之所有權人
    。嗣被告吳嘉淼於109年12月2日將系爭房屋出租予被告鄧舒
    樵，用以開設服飾店等情，有系爭939地號土地、系爭房屋
    登記謄本、房屋租賃契約等資料附本院卷一第51頁至第263
    頁、第139至143頁、第423至429頁，且為兩造所不爭執，應
    信為真實。
  ㈢原告於110年1月21日以板橋文化路郵局存證號碼000106號存
    證信函「通知被告吳嘉淼其與其承租人長期以雨遮…無權占
    用系爭土地…請被告於函到5日內將系爭土地上全部地上物拆
    除，並將土地騰空返還原告」等情，有上開存證信函在卷可
    稽（參本院卷第23至28頁），且為被告所不爭執，堪可信為
    真實。
四、本院之判斷：原告主張被告2人分別無權占用系爭土地，被
    告則以上開情詞為辯，是本案之爭點厥為：㈠如附圖編號Ｂ所
    示招牌、如附圖編號Ｃ所示之雨遮及牆壁等系爭地上物究屬
    被告何人取得所有權或事實上處分權，何人始有拆除之權能
    ？㈡系爭地上物是否有合法占有系爭土地之權源，或為無權
    占有？㈢原告先、備位訴請被告分別拆除系爭地上物，並返
    還所占有土地，且不得在系爭土地上自行或出租他人擺設攤
    位營業、放置攤架、停放車輛、堆放雜物或為其他妨害原告
    所有權之行為並給付相當於租金之不當得利，是否有據？可
    請求之金額為何，茲分述如下：　　
  ㈠如附圖編號Ｂ所示招牌、如附圖編號Ｃ所示之雨遮及牆壁等系
    爭地上物究屬被告何人取得所有權或事實上處分權，何人始
    有拆除之權能？
　⒈經查，關於如附圖編號Ｃ所示之雨遮部分，被告吳嘉淼陳稱於
    其向原所權人購買時，即已搭設，且觀以現場照片及附圖，
    可知該雨遮係緊連接系爭房屋，是認關於雨遮部分，既經被
    告吳嘉淼買受系爭房屋時，一併受讓該部分之所有權，自屬
    於被告吳嘉淼所有，並有拆除之權能。
　⒉另關於如附圖編號Ｂ所示招牌及如附圖編號Ｃ上標示為１、２連
    線及３、４連線處之兩側木板牆部分，被告鄧舒樵自承係其於
    承租系爭房屋後所裝設或同意其分租客所裝設，故應認招牌
    及兩側木板牆部分，應屬於被告鄧舒樵所有，而有拆除之權
    能。雖原告陳稱系爭兩側木板牆壁與系爭房屋相連，被告吳
    嘉淼應有拆除之權能，然系爭兩側木板及招牌應為被告鄧舒
    樵為營業而為之裝設，且據被告間所簽訂之房屋租賃契約第
    9條所示(參本院卷一第425頁)，被告鄧舒樵於租約到期交還
    系爭房屋時，應負責回復原狀，另該等木板牆僅係簡易之設
    施，難認已成為系爭房屋所有權之一部，故認系爭招牌及兩
    側木板部分，被告鄧舒樵始有拆除之權能。從而，不論系爭
    招牌及木板牆是否有占用系爭土地之合法權源，原告均無從
    請求被告吳嘉淼加以拆除，原告該部分先位之訴，即無理由
    ，應予駁回。
  ㈡系爭地上物是否有合法占有系爭土地之權源，或為無權占有
    ？
　⒈系爭地上物確設置於系爭土地上，為被告2人所不爭執，並經
    桃園市中壢地政事務所到場勘驗測量，並繪測如附圖所示之
    複丈成果圖在案，洵堪認定，合先敘明。經查，依據被告所
    提出桃園縣政府97年5月27日府工建字第00970167153號函文
    ：「…本案建築基地原建築地點地號包含中壢市○○段000○000
    0○○0○0000○○0地號，經70年7月3日地籍分割，縣建築地點地
    號包含中壢市埔頂段939、939-1、940、940-2、941-1地號
    ，其中939-1、940-2地號土地為本案建築基地留設之道路退
    縮地…」(參本院卷一第301頁)，及桃園市政府建築管理處於
    110年9月9日以桃建照字第1100063105號函覆本院：「系爭
    地號土地為(70)桃縣建管使其字第66號((69)桃縣建館使其
    字第39號建造執照)所留設之道路退縮地，未計入建築基地
    之使用面積，非屬該執照之法定空地…」(參本院卷一第399
    頁)，可知分割前之939-1地號及分割後之系爭土地，雖為被
    告吳嘉淼所稱之建案(包括系爭房屋)建築基地留設道路退縮
    地，然實際上非屬上開建案執照之法定空地，再據被告所提
    出土地使用權同意書所示，上開同意書所同意之土地地號僅
    為939、940、941地號土地，並不包含系爭土地分割前之939
    -1地號土地，是認系爭土地應非屬土地使用權同意書之範圍
    ，原告應不受此同意書之拘束。甚者，縱系爭土地確為系爭
    房屋之法定空地之一部分，而屬該同意書同意使用之範圍，
    然該等同意之內容，亦應僅係供單純之通行，本不及於通行
    區域上擅自設置雨遮、牆面、招牌或擺攤營業，故被告吳嘉
    淼據此辯稱其有權使用系爭土地等語，仍未足採。
　⒉另原告以無權占有為原因，請求被告返還所有物之訴，倘被
    告對原告就其物有所有權存在之事實無爭執，而僅以非無權
    占有為抗辯者，原告於被告無權占有之事實，無舉證責任。
    易言之，被告應就其取得占有係有正當權源之事實，負舉證
    之責，至屬明確。然被告等人對其有權占有系爭土地，除上
    揭土地使用權同意書外，別無其他舉證，故被告等人並無占
    用系爭土地之合法權源。是認，被告等人確實無法證明系爭
    地上物均有占有系爭土地之合法權源，則原告主張該等地上
    均為無權占用系爭土地部分，即為屬實。　
  ㈢原告先、備位訴請被告分別拆除系爭地上物，並返還所占有
    土地，且不得在系爭土地上自行或出租他人擺設攤位營業、
    放置攤架、停放車輛、堆放雜物或為其他妨害原告所有權之
    行為並給付相當於租金之不當得利，是否有據？可請求之金
    額為何？
  ⒈按所有人對於無權占有或侵奪其所有物者，得請求返還之。
    對於妨害其所有權者，得請求除去之。有妨害其所有權之虞
    者，得請求防止之，民法第767條定有明文。
  ⒉是查，系爭雨遮及招牌、木板牆，既分別為被告吳嘉淼、鄧
    雨樵所有，且該等地上物均無合法權源卻占用系爭土地上，
    已如前述，則身為系爭土地所有權人之原告，自得本於民法
    第767條之規定，請求被告分別加以拆除並將占有之土地騰
    空遷讓返還原告，且不得在系爭土地上自行或出租他人擺設
    攤位營業、放置攤架、停放車輛、堆放雜物或為其他妨害原
    告所有權之行為。原告就此之請求，確有理由，應予准許。
  ⒊按以無法律上之原因而受有利益，致他人受有損害者，應返
    還其利益，民法第179 條定有明文。又依不當得利之法則請
    求返還不當得利，以無法律上之原因而受有利益，致他人受
    有損害為要件，故其得請求返還之範圍應以對方所受之利益
    為度，非以請求人所受損害若干為準，無權占有他人土地，
    可能獲得相當於租金之利益為社會通常之觀念（最高法院61
    年度台上字第1695號判例要旨參照）。再建築房屋之基地租
    金，依土地法第105 條準用同法第97條規定，以不超過該土
    地申報價額年息10％為限，而該條所謂土地價額，依土地法
    施行法第25條規定係指法定地價而言，又法定地價依土地法
    第148 條規定，係指土地所有權人依土地法所申報之地價，
    在平均地權條例施行區域，當係指土地所有權人於地政機關
    舉辦規定地價或重新規定地價之時，於公告申報地價期間內
    自行申報之地價而言，未於該期間內申報者，則應以公告地
    價為其申報之地價。另基地租金之數額，除以基地申報地價
    為基礎外，尚須斟酌基地之位置、工商業繁榮之程度、承租
    人利用基地之經濟價值及所受利益等項，以為決定，並非必
    達申報總地價年息10％最高額（最高法院68年度臺上字第307
    1號判例意旨參照）。
  ⑴經查，如附圖編號Ｃ所示之雨遮，占有系爭土地，卻無占有使
    用之權源，被告吳嘉淼並將之併同交給被告鄧舒樵於爭土地
    上擺攤營業等情，已如前述，被告吳嘉淼因此受有相當於租
    金之不當得利，致原告受有損害，則原告主張依民法不當得
    利之法律關係訴請被告吳嘉淼給付相當於租金之不當得利，
    自屬有據。又被告吳嘉淼迄今仍未拆除該雨遮，而無返還占
    用之系爭土地之意，顯有繼續占有系爭土地之虞，故原告主
    張被告吳嘉淼應給付原告提起本案訴訟之日起回溯5年，及
    自起訴日起至返還系爭土地之日止相當於租金之不當得利，
    亦屬有據。
  ⑵再原告係於110年5月5日提起本案訴訟，故其請求自起訴時起
    回溯5年之不當得利，該等期間跨越105年至110年間，而依
    桃園市中壢地政事務所函附本院系爭土地之土地登記公務用
    謄本，及原告所提出系爭939-1號土地之地價資料查詢（參
    本院卷一第137頁、第35頁），可知系爭土地自109年起之申
    報地價為1萬2,640元/平方公尺；系爭939-1地號土地自105
    年起之申報地價為1萬2,480元/平方公尺、107年起之申報地
    價為1萬1,260元/平方公尺、109年起之申報地價為1萬2,640
    元/平方公尺。是認自105、106年之申報地價為1萬2,480元/
    平方公尺、107、108年之申報地價為1萬1,260元/平方公尺
    、109年、110年之申報地價為1萬2,640元/平方公尺計算。
    是原告就自起訴日回溯5年（即自105年5月6日起至110年5月
    5日止）及自起訴日翌日起至返還系爭土地之日止(即自110
    年5月6日起），所請求之不當得利，以上列申報地價分別為
    計算基礎，應屬合理。然斟酌被告等人使用系爭土地情狀尚
    屬輕微，雖係作為開店營業使用，但非全部占有使用，原告
    復自承於提起本案訴訟前即已於系爭土地上放置4個紐澤西
    護欄，被告就此亦陳稱應係自110年1、2月開始置，是可認
    至少自原告提起本案訴訟後，系爭土地已甚難擺攤營業，而
    系爭土地位於中原商圈，鄰近中原大學，生活、交通及商業
    機能尚屬便利等情，有現場照片及Googlemap街景圖等附本
    卷一第19至22頁、第353至368頁可參，是爰審酌系爭土地所
    在環境、生活機能、交通狀況、繁榮程度等一切情狀，認起
    訴前、後之相當於租金之不當得利計算，應以系爭土地之申
    報地價5％、3％計算為適當。又原告在系爭土地自系爭939-1
    地號達成訴訟上調解分割前，並非系爭939-1地號之全部共
    有人，故在計算該期間原告所受之不當得利數額，應以原告
    所有之應有部分20分之1為計算，附此敘明。從而，以系爭
    土地之面積、期間加以計算後，被告吳嘉淼應給付原告起訴
    日回溯5年之相當於租金之不當得利數額為6,499元、於起訴
    日翌日起算之每日不當得利數額為15元(計算式均如附表一
    、二所示)。　
  ⒍按給付無確定期限者，債務人於債權人得請求給付時，經其
    催告而未為給付，自受催告時起，負遲延責任。其經債權人
    起訴而送達訴狀，或依督促程序送達支付命令，或為其他相
    類之行為者，與催告有同一之效力；遲延之債務，以支付金
    錢為標的者，債權人得請求依法定利率計算之遲延利息；應
    付利息之債務，其利率未經約定，亦無法律可據者，週年利
    率為5％，民法第229條第2項、同法第233條第1項前段及第20
    3條分別定有明文。查本件係屬不當得利損害賠償之債，自
    屬無確定期限者，又以支付金錢為標的，則依上揭法律規定
    ，原告就其得請求被告給付自105年5月6日起至110年5月5日
    止已到期之相當於租金之不當得利部分，併請求自起訴狀繕
    本送達翌日（即110年5月19日，參本院卷一第41頁）至清償
    日止，按週年利率5％計算之遲延利息，於法有據，應予准許
    。
五、綜上所述，原告本於系爭土地所有權人之身分及不當得利之
    法律關係，分別請求被告等人就將系爭地上物無權占有系爭
    土地部分加以拆除後，將系爭土地返還予原告，及按地上物
    占用土地之面積、土地申報地價、期間及原告就系爭土地之
    應有部分所計算之不當得利給付原告，如主文第1項至第4項
    部分，確有理由，應予准許。原告逾此等部分以外之請求，
    即屬無據，應予駁回。又兩造就原告請求被告拆除地上物部
    分、返還土地及不得為妨礙原告所有權行使部分（即如主文
    第1項至第4項），均陳明願供擔保以代釋明聲請宣告假執行
    及免為假執行，核無不合，爰酌定相當擔保金額，准予宣告
    假執行。至本判決主文第3項所示被告吳嘉淼應給付原告6,4
    99元之不當得利部分，因該數額未逾50萬元，依民事訴訟法
    第389條第1項第5款規定，應依職權宣告假執行。此部分原
    告雖陳明願供擔保請求宣告假執行，惟僅係促請本院為上開
    宣告假執行職權之發動，毋庸另為准駁之諭知。至原告其餘
    之訴經駁回之部分，其假執行之聲請均已失所附麗，應併駁
    回之。
六、本件事證已臻明確，兩造其餘主張、陳述及所提證據，經本
    院審酌後，核與判決結果皆不生影響，爰不逐一論列，附此
    敘明。
七、據上論結，本件原告之訴為一部有理由、一部無理由，依民
    事訴訟法第79條，判決如主文。

中　　華　　民　　國　　111 　年　　7  　 月    18  　日
                  民事第三庭  法　官　林靜梅
以上正本係照原本作成。
如對本判決上訴，須於判決送達後 20 日內向本院提出上訴狀。
如委任律師提起上訴者，應一併繳納上訴審裁判費。
中　　華　　民　　國　　111 　年　　7 　　月　　18　　日
                              書記官　劉寶霞

附表一(以起訴日起回溯5年相當於租金之不當得利計算式)：　
一、系爭939-1土地分割前：　
　⒈105年5月6日至106年12月31日止為724元。               
　　（計算式：1萬2,480元×14×5％×605/365×1/20＝724元）
　⒉107年1月1日至108年12月31日止為851元。               
　　（計算式：1萬2,160元×14×5％×730/365×1/20＝851元）
　⒊109年1月1日至109年10月29日止為367元。           
　　（計算式：1萬2,640元×14×5％×303/365×1/20＝367元）
二、系爭939-1土地分割後：
　　109年10月30日至110年5月5日止為4,557元。           
　　（計算式：1萬2,640元×14×5％×188/365＝4,557元）
三、總計105年5月6日起至110年5月5日止之不當得利數額共計6,
    499元。 
附表二(以起訴日翌日起至返還系爭土地之日止計算相當於租金 
        之不當得利計算式)：
　  計算式：1萬2,640元×14×3％365＝15元）  
附圖：110年8月20日中地法土字第32000號複丈成果圖（附本院 
     卷二第73-3頁）。